【裁判字號】    92,訴,1661
【裁判日期】    920829
【裁判案由】    毒品危害防制條例
【裁判全文】
臺灣板橋地方法院刑事判決                        九十二年度訴字第一六六一號
    公  訴  人  臺灣板橋地方法院檢察署檢察官
    被      告  甲○○
右列被告因違反毒品危害防制條例案件，經檢察官提起公訴（九十二年度毒偵字第四
三０號），本院判決如左：
    主  文
甲○○連續施用第一級毒品，累犯，處有期徒刑拾壹月。
扣案之第一級毒品海洛因貳包（淨重壹點公克）、殘渣袋只內殘留之第一級毒品
海洛因，均沒收銷燬之；扣案之塑膠袋包裝共伍只、分裝器（即尖嘴吸管）支，均
沒收。
    事  實
一、甲○○曾於民國八十四年間，因違反肅清煙毒條例案件及違反麻醉藥品管理條例
    案件，經本院判處有期徒刑貳年貳月、陸月，定應執行刑有期徒刑貳年陸月確定
    ，經付執行，八十六年八月二十七日縮刑假釋出監，八十八年一月二日假釋期間
    屆滿執行完畢。甲○○又於八十七年間，因違反毒品危害防制條例（施用第二級
    毒品）案件，經臺灣板橋地方法院檢察署檢察官依毒品危害防制條例規定提出聲
    請，本院以八十七年度毒聲字第三０一四號裁定，送勒戒處所觀察、勒戒，經勒
    戒結果，被判定無繼續施用毒品傾向，經同署檢察官於八十七年十二月十四日為
    不起訴處分確定（八十七年度偵字第二四五七五號）。八十八年間，其復因違反
    毒品危害防制條例（施用第二級毒品）案件，經臺灣板橋地方法院檢察署檢察官
    依毒品危害防制條例規定提出聲請，本院以八十八年度毒聲字第二一九０號裁定
    ，送勒戒處所觀察、勒戒，經勒戒結果，被判定有繼續施用毒品傾向，經本院裁
    定令入戒治處所施以強制戒治壹年確定，業已執行期滿。甲○○並因上揭第二次
    施用第二級毒品罪，連同持有第一級毒品罪、轉讓第二級毒品罪，經本院於八十
    八年十月二十二日，以八十八年度訴字第一一三三號判決，判處有期徒刑陸月、
    肆月、拾月，定應執行刑壹年陸月，嗣經上訴駁回確定，經付執行，九十年七月
    十二日縮刑假釋出監，九十年九月二十八日假釋期間屆滿執行完畢。
二、甲○○猶不知悛悔，明知毒品海洛因屬毒品危害防制條例規定禁止持有、施用之
    第一級毒品（下簡稱：海洛因），竟基於施用海洛因之概括犯意，於九十一年六
    、七月某日起，迄九十二年一月十四日至十五日某時止，連續在臺北縣樹林市○
    ○街五五號四樓之居處，以利用分裝器（即尖嘴吸管）將海洛因攙入香煙內再以
    火點燃香煙加以吸用之方式，先後施用海洛因多次。
三、嗣於九十二年一月十七日凌晨一時許，在臺北縣樹林市○○街五五號前，甲○○
    因係違反毒品危害防制條例案件之通緝犯，為警逮捕，並經警在其身上及隨後經
    甲○○同意警察進入搜索之大慶街上址居處，扣得屬甲○○所有供其施用或預備
    施用海洛因用之海洛因粉末二包（驗後餘淨重一點三公克、包裝重零點三九公克
    ），海洛因殘渣袋三只、分裝器（即尖嘴吸管）三支。嗣於同日凌晨四時許至六
    時三十分許之警詢中，經警經由甲○○同意採取之尿液，經送鑑定結果，證實呈
    嗎啡陽性反應。
四、案經臺北縣政府警察局蘆洲分局報由臺灣板橋地方法院檢察署檢察官偵查起訴。
    理  由
一、訊據被告甲○○對於其右揭施用海洛因之事實，均坦承不諱，並有扣案之海洛因
    粉末二包（驗後淨重一點三公克、包裝重零點三九公克）、海洛因殘渣袋三只、
    分裝器三支可資佐證，而扣案之白色粉末二包，經送法務部調查局鑑定結果，證
    實確為海洛因，亦有該局鑑定通知書一份在卷可考。本件事證明確，被告施用海
    洛因犯行，均洵堪認定。
二、按海洛因屬於毒品危害防制條例第二條第二項第一款規定之第一級毒品。核被告
    施用海洛因之行為，均係犯毒品危害防制條例第十條第一項之施用第一級毒品罪
    。被告先後多次施用海洛因犯行，時間緊接，手法相同，觸犯犯罪構成要件相同
    之罪名，顯係基於概括犯意反覆實施，為連續犯，依刑法連續犯之規定論以一罪
    。被告施用海洛因時之持有海洛因行為，為高度之施用行為所吸收，不另論罪。
    查被告曾於八十四年間，因違反肅清煙毒條例案件及違反麻醉藥品管理條例案件
    ，經本院判處有期徒刑貳年貳月、陸月，定應執行刑有期徒刑貳年陸月確定，經
    付執行，八十六年八月二十七日縮刑假釋出監，八十八年一月二日假釋期間屆滿
    執行完畢；八十八年間，又因犯施用第二級毒品罪、持有第一級毒品罪、轉讓第
    二級毒品罪，經本院於八十八年十月二十二日，以八十八年度訴字第一一三三號
    判決，判處有期徒刑陸月、肆月、拾月，定應執行刑壹年陸月，嗣經上訴駁回確
    定，經付執行，九十年七月十二日縮刑假釋出監，九十年九月二十八日假釋期間
    屆滿執行完畢，有臺灣高等法院被告全國前案紀錄表、臺灣板橋地方法院檢察署
    刑案資料查註紀錄表各一份在卷可考，五年以內再犯有期徒刑以上之本罪，為累
    犯，依刑法累犯之規定，加重其刑。茲審酌被告有事實欄一所載之違反毒品危害
    防制條例案件等前科，有上開前案紀錄表、查註紀錄表、臺灣板橋地方法院檢察
    署全國施用毒品案件紀錄表、臺灣板橋地方法院檢察署八十七年度偵字第二四五
    七五號不起訴處分書各一份在卷可證，猶不知悛悔，三犯施用毒品罪，被告本件
    犯罪屬自損犯性質，及其事後坦承之態度等一切情狀，量處如主文所示之刑。
三、扣案之海洛因二包（驗後淨重一點三公克）及三只殘渣袋內中殘留之海洛因，屬
    第一級毒品之違禁物，依毒品危害防制條例第十八條第一項前段規定，宣告沒收
    銷燬之。扣案之該等塑膠袋包裝共五只及分裝器（即尖嘴吸管）三支，被告於警
    詢中自承屬其所有且係供其持有、施用海洛因所用之物，依刑法第三十八條第一
    項第二款規定，宣告沒收。至於另扣案之針筒二支、電子秤二個（因皆可供他用
    ，非屬專供施用海洛因之器具），被告於警詢中即自始否認屬其所有（見九十二
    年度毒偵字第四三０號偵查卷第四頁正面），於本案審理時仍否認屬其所有，依
    刑法第三十八條第三項前段規定，尚不得於本案判決宣告沒收。
四、末按沒收係附隨於主刑，必該沒收物品與其所宣告主刑，具有關連性，方能諭知
    沒收（最高法院八十七年度臺上字第一六七八號判決意旨參照）。查警察查獲本
    案被告時固扣得安非他命四包（共淨重三點八公克）、安非他命吸食器四組、空
    塑膠袋一百零三個，惟該等物品或顯與被告本案施用海洛因犯罪無關連性（安非
    他命、吸食器），或被告於本院九十一年度易字第三五０三號案件中已供承係供
    其預備持有安非他命之用（空塑膠袋），並經本院九十一年度易字第三五０三號
    刑事判決宣告沒收銷燬或宣告沒收確定，有本院九十一年度易字第三五０三號刑
    事判決在卷可稽，尚無證據證明該等扣案物品與被告本件所為之施用海洛因犯罪
    有關連性，揆諸前揭說明，尚不得於本件判決宣告沒收，公訴人請求於本案判決
    宣告沒收該等物品，顯屬誤會，附此敘明。
五、公訴意旨另以，被告於九十二年一月十四日至十五日某時之後至同月十六日止，
    仍有基於概括犯意連續施用海洛因之犯行，因認被告此部分施用海洛因行為，同
    涉犯毒品危害防制條例第十條第一項之施用第一級毒品罪嫌等語。經查本案被告
    於本院審理時供稱：被查獲當日（十七日）沒有用海洛因，應該超過二天沒有用
    ，因為我十號領薪水，之前幾天用已經忘記等語（見本院九十二年八月十八日筆
    錄）。經查被告於九十二年一月十七日凌晨一時許為警查獲，於同日凌晨四時許
    至六時三十分許之警詢中，經警採取之尿液，經送鑑定結果，呈嗎啡陰性反應，
    有經行政院衛生署認可之臺灣檢驗科技股份有限公司濫用藥物尿液檢驗報告一份
    附卷足憑。參以海洛因經注射或吸入人體後，約百分之八十於二十四小時內自尿
    中排出，一般而言，尿液中能否驗出嗎啡陽性反應與其投與量、投與途徑、採尿
    時間、個人體質及檢測方法之靈敏度有關，國外曾有文獻報導注射六毫克之海洛
    因鹽酸鹽，其代謝物嗎啡之平均可檢出時限約為二十六小時等情，業經行政院衛
    生署藥物食品檢驗局八十一年九月八日藥檢壹字第八一一四八八五號函述明此
    旨綦詳，被告此部分辯解，尚可採信。應認被告本案最後一次施用海洛因時間應
    係於九十二年一月十四日至十五日某時。此外，復查無其他確實可信之積極證據
    足資證明被告於九十二年一月十六日仍有施用海洛因行為，其此部分犯罪應屬不
    能證明。惟因公訴意旨認被告此部分犯嫌與前開論罪科刑部分，有連續犯之裁判
    上一罪關係，爰不另為無罪判決之諭知。
據上論斷，應依刑事訴訟法第二百九十九條第一項前段，毒品危害防制條例第十條第
一項、第十八條第一項前段，刑法第十一條前段、第五十六條、第四十七條、第三十
八條第一項第二款，判決如主文。
本案經檢察官許梨雯到庭執行職務。
中        華        民        國      九十二    年    八    月  二十九  日
                                        臺灣板橋地方法院刑事第四庭
                                          法  官    王復生
右正本證明與原本無異。
如不服本判決，應於判決送達後十日內向本院提出上訴狀 (應附繕本) ，上訴於
臺灣高等法院。
                                          書記官    黃美雲
中        華        民        國      九十二    年    八    月  二十九  日
附錄本案論罪科刑法條全文
毒品危害防制條例第十條：
施用第一級毒品者，處六月以上五年以下有期徒刑。
施用第二級毒品者，處三年以下有期徒刑。


司法院資訊處製作；財團法人民間司法改革基金會備份。
